【裁判字號】    98,苗簡,191
【裁判日期】    980602
【裁判案由】    給付票款
【裁判全文】
臺灣苗栗地方法院民事簡易判決         98年度苗簡字第191號
原      告  甲○○
被      告  乙○○
上列當事人間請求給付票款事件，本院於民國98年5 月21日言詞
辯論終結，判決如下：
    主  文
被告應給付原告新臺幣伍拾萬元，及自民國九十七年十二月二十
四日起至清償日止，按週年利率百分之五計算之利息。
訴訟費用新臺幣伍仟肆佰元由被告負擔。
本判決得假執行。
    事實及理由
一、原告起訴主張：原告執有被告所簽發，訴外人康輝助為背書
    人，付款人為竹南信用合作社，票號為：AA0000000 ，票面
    金額為新臺幣（下同）50萬元，發票日為民國97年12月24日
    之支票1 紙（下稱系爭支票）。詎系爭支票經原告於97年12
    月24日為付款提示，竟遭退票，為此依票據之法律關係，請
    求被告給付票款及遲延利息。並聲明：如主文第1 項所示。
二、被告之抗辯：
  (一)被告因與系爭支票背書人康輝助間有15萬元之債務關係，故
    同意康輝助在被告簽發之系爭支票上填具15萬元之金額，詎
    康輝助竟於支票上填具50萬元之票面金額，是被告僅須負15
    萬元票款之責任，其餘35萬元原告應向康輝助請求。
  (二)系爭支票跳票後，康輝助向被告表示：其持系爭支票向原告
    票貼僅取得45萬元之借款，是原告顯係以不相當之對價取得
    系爭支票，原告自不得請求被告就票面金額為全部之給付。
    並聲明：原告之訴駁回。
三、原告主張：原告執有系爭支票，系爭支票經原告於97年12月
    24日為付款提示遭退票等情，業據提出系爭支票、退票理由
    單為證，且為被告所不爭執，堪信為真實。
四、本件應探究者為：被告就系爭支票之票面金額50萬元是否應
    負完全之票據責任？茲析述如下：
  (一)按發票人得授權他人填載票據上應記載之事項，並不限於絕
    對的應記載事項，即相對的應記載事項，亦可授權為之。又
    發票人既將已蓋妥印章之空白本票交與某甲，授權其代填金
    額以辦理借款手續，則縱使曾限制其填寫金額1 萬元，但此
    項代理權之限制，發票人未據舉證證明，為執票人所明知或
    因過失而不知其事實，依民法第107 條之規定，自無從對抗
    善意之執票人，從而某甲逾越權限，多填票面金額為68,000
    元，雖經刑事法院判處罪刑在案，亦屬對發票人應否負侵權
    行為損害賠償責任之別一法律問題，發票人人自不得執是而
    免除其發票人應付票款之責任（最高法院67年台上字第3896
    號判例、52年台上字第3529號判例意旨參照）。本件被告既
    同意康輝助在系爭支票上填寫票面金額，縱康輝助填寫之票
    面金額有逾越被告授權範圍之情事，惟被告未能證明此一情
    事為原告所明知或因過失而不知，揆諸上揭判例意旨，亦僅
    係康輝助對被告應否負損害賠償責任之問題，被告尚不得執
    此而免除發票人之責任，是被告就系爭支票之票面金額50萬
    元應負完全之票據責任，當可認定。
  (二)次按按當事人主張有利於己之事實者，就其事實有舉證之責
    任，民事訴訟法第277 條前段著有規定。被告另辯稱：康輝
    助持系爭支票僅向原告取得45萬元之借款，原告顯係以不相
    當之對價取得系爭支票等語，然為原告所否認（見卷第15頁
    ），被告亦表示並無證據可證其說（見卷第15頁），依舉證
    責任分配之法則，難認其上開所辯為真，自不足為被告有利
    之認定。
五、再按在票據上簽名者，依票上所載文義負責；票據上之簽名
    ，得以蓋章代之；發票人應照支票文義擔保支票之支付；執
    票人向支票債務人行使追索權時，得請求自為付款提示日起
    之利息，如無約定利率者，依年利6 釐計算，票據法第5 條
    第1 項、第6 條、第126 條、第133 條分別定有明文。本件
    系爭支票既經原告提示後退票，揆諸上揭規定，原告自得本
    於票據法律關係，請求被告應給付票款50萬元，及自付款提
    示日即97年12月24日起至清償日止，按週年利率百分之5 計
    算之遲延利息。從而原告之請求為有理由，應予准許。
六、本件係本於票據有所請求而涉訟之簡易訴訟程序，本院為被
    告敗訴之判決，應依民事訴訟法第389 條第1 項第3 款規定
    ，依職權宣告假執行。
七、據上論結，本件原告之訴為有理由，依民事訴訟法第436 條
    第2 項、第78條、第389 條第1 項第3 款，判決如主文。
中    華    民    國    98    年    6     月    2    日
                  苗栗簡易庭法  官  張 文 毓
以上正本係照原本作成。
如不服本判決，應於送達後20日內向本院提出上訴狀（須附繕本
）。
                            書記官  張 宏 賓
中    華    民    國    98    年    6     月    2     日


司法院資訊處製作；財團法人民間司法改革基金會備份。
